【裁判字號】    99,交聲,1233
【裁判日期】    990720
【裁判案由】    聲明異議
【裁判全文】
臺灣高雄地方法院交通事件裁定        99年度交聲字第1233號
原處分機關  高雄市政府交通局
異  議  人
即受處分人  乙○○
上列異議人因違反道路交通管理處罰條例案件，對於高雄市政府
交通局中華民國99年4 月12日所為之處分（原處分案號：高市交
裁字第裁32-VP0000000號）聲明異議，本院裁定如下：
    主  文
原處分撤銷。
乙○○不罰。
    理  由
一、原處分意旨略以：受處分人乙○○於民國98年4 月24日15時
    38分許，駕駛ZR-4998 號自用小客車，行經臺一線394.4 公
    里高屏大橋屏東端南向路段超速12公里，經屏東縣政府警察
    局交通隊舉發「汽車駕駛人行車速度，超過規定之最高時速
    未滿20公里」，爰依道路交通管理處罰條例第40條規定，裁
    處異議人罰鍰新臺幣（下同）2,000 元，並記違規點數1 點
    等語。
二、聲明異議意旨則以：受處分人即異議人（下稱異議人）乙○
    ○所有之上開自小客車借予甲○○，異議人並未駕駛上開自
    小客車行經案發地點而涉前揭違規犯行，為此爰聲明異議，
    請求撤銷原處分等語。
三、按汽車駕駛人，行車速度，超過規定之最高時速，或低於規
    定之最低時速，除有第43條第1 項第2 款情形外，處1,200
    元以上2,400 元以下罰鍰，道路交通管理處罰條例第40條定
    有明文。次按違反行政法上義務之行為非出於故意或過失者
    ，不予處罰，行政罰法第7 條第1 項亦有規定，而此項實體
    法上責任成立之條件，除有明文規定，得因程序要件不備而
    無庸審酌外，本宜一體適用。又異議人雖未依道路交通管理
    處罰條例第85條第1 項之規定，於應到案日期前檢附相關證
    據及應歸責人相關證明文件，向處罰機關告知應歸責人，然
    依道路交通管理處罰條例第85條第1 項規定之文義，受處分
    人「逾期未依規定辦理」之效果，係處罰機關「仍依本條例
    各該違反條款規定處罰」，並未指發生失權之效果，且觀諸
    上開規定修正之立法理由，亦未表示逾期未告知即生失權效
    果（臺灣高等法院暨所屬法院97年11月12日法律座談會刑事
    類提案第41號可資參照），是異議人於到案日期後，以違規
    行為應歸責他人為由，檢附相關證據，向本院聲明異議，應
    仍予以准許，合先敘明。
四、經查：
  (一)上開自用小客車駕駛人於前揭時、地，因行車速度超過規定
    之最高時速未滿20公里違規，經屏東縣政府警察局交通隊逕
    行舉發，原處分機關以異議人之違規事實明確，依道路交通
    管理處罰條例第40條之規定，裁處異議人罰鍰2,000 元，並
    記違規點數1 點等情，有高雄市交通局99年4 月12日高市交
    裁字第裁32-VP00000 00 號違反道路交通管理事件裁決書、
    送達證書、屏東縣政府警察局舉發違反道路交通管理事件通
    知單在卷可稽，此部分事實固堪認定。
  (二)原處分機關認異議人有前開違規行為，無非以逕行舉發採證
    照片為其論據。惟證人甲○○到庭結證稱：伊於98年4 月24
    日15時38分許確有駕駛上開自用小客車違規，因該車係伊向
    異議人借錢購買，所以車主是登記異議人的名字，伊是本件
    違規行為人，承認本件舉發違規事實等語，足認異議人辯稱
    其非違規行為人一節，所言非虛。又證人甲○○於97年6 月
    間向異議人借用上開自用小客車，於借用期間內違規超速之
    罰單、停車費及牌照稅等費用均未負責繳納等情，業據證人
    甲○○於另案偵訊時供承無訛，有臺灣屏東地方法院檢察署
    檢察官99年度偵字第1025號不起訴處分書可憑，堪信異議人
    前揭異議理由，應堪採信。
五、綜上，本件異議人既非本件違規行為時上開自用小客車之駕
    駛人，原處分機關未予詳查，率認異議人有原處分意旨所指
    之違規行為，顯有未當，是異議人提出本件聲明異議，非無
    理由，本院自應撤銷原處分，另為受處分人不罰之諭知。
六、依道路交通管理處罰條例第87條第2 項，道路交通案件處理
    法第20條前段，裁定如主文。
中    華    民    國    99    年    7     月    20    日
                      交通法庭  法  官  姚水文
以上正本證明與原本無異。
如不服本裁定，應於收受送達後5 日內向本院提出抗告狀（應附
繕本）。
中    華    民    國    99    年    7     月    20    日
                                書記官  蔡靜雯

司法院資訊處製作；財團法人民間司法改革基金會備份。
